臺灣彰化地方法院員林簡易庭小額民事判決
110年度員小字第28號
原      告  良京實業股份有限公司

法定代理人  平川秀一郎

訴訟代理人  郭曉鳴  
            曾鈺婷  
被      告  莊崇惠  

上列當事人間請求清償債務事件，在民國110年3月26日言詞辯論
終結，本院判決如下：
    主  文
被告應給付原告新臺幣捌萬捌仟柒佰肆拾伍元，及自民國一○四
年十一月二十八日起至清償日止，按年息百分之十五計算之利息
，暨新臺幣壹拾元之違約金。
原告其餘之訴駁回。
訴訟費用新臺幣壹仟元由被告負擔。
本判決第一項得假執行。但被告如以新臺幣捌萬捌仟柒佰肆拾伍
元為原告預供擔保，得免為假執行。 
    事實及理由
一、被告經過合法通知，沒有在最後言詞辯論期日到場，而且本
    件也沒有民事訴訟法第386條各款規定的情形，因此，本院
    依照原告的聲請，由他一造辯論而下判決。
二、原告主張：被告前向訴外人寶華商業銀行股份有限公司（下
    稱寶華銀行）申請小額循環信用貸款，借款額度最高為新臺
    幣（下同）10萬元，被告並簽署現金卡申請書（下稱系爭現
    金卡申請書），借款動用期間自核准日起，為期1年，期滿
    30日前，如立約人不為書面反對續約之意思表示並經審核同
    意者，得以同一內容繼續延長1年，不另換約，其後每年屆
    期時亦同，依約定借款利率以固定年利率18.25%計算，按日
    計息，自借款日起，每月15日為最終繳款日，應繳足最低繳
    款金額，如未按期繳款，視為全部到期，債務人應清償所欠
    債務，並自應償日起至清償日止，逾期在6個月內者，按上
    開利率10%，超過6個月者，按上開利率20%加計違約金。詎
    被告自民國95年4月25日即未履行繳款義務，迄今尚欠寶華
    銀行88,745元及利息、違約金拒不清償。又寶華銀行業將本
    件債權讓與原告，並於同日登報公告，原告屢次催告被告償
    還，猶置之不理，爰本於現金卡契約及債權讓與之法律關係
    ，提起本件訴訟等語，並聲明：被告應給付原告88,745元，
    及自95年4月26日起至104年8月31日止，按年息18.25計算之
    利息，及自104年9月1日起至清償日止，按年息15%計算之利
    息，暨自95年5月27日起至清償日止，其逾期在6個月以內者
    ，按上開利率10%，逾期超過6個月者，按上開利率20%計付
    之違約金。 
三、被告則以：伊所簽之系爭現金卡申請書為定型化契約，契約
    內容均由寶華銀行單方決定，被告無權置喙且亦無法修改，
    並無與寶華銀行磋商的空間，被告僅能選擇簽或不簽，違反
    民法第247條之1、消費者保護法第11條、第12條第1項、第2
    項第1款規定而無效。另利息已逾時效。又違約金過高等語
    ，並聲明：原告之訴駁回。
四、法院之判斷：
  ㈠原告主張前開事實，業據提出其與所述相符之魔力現金卡申
    請書、分攤表、債權讓與證明書、往來明細查詢報表、公告
    報紙等件為證，而被告對此僅為上開抗辯，自堪信原告之主
    張為真正。
  ㈡按消費者保護法第12條第1、2項雖明訂定型化契約中之條款
    違反誠信原則，對消費者顯失公平者，無效。定型化契約中
    之條款違反平等互惠原則者，推定其顯失公平。然司法對定
    型化契約之規制，應僅在企業經營者濫用其締約優勢地位，
    違反誠信原則，對消費者顯失公平之約款圖謀己利之範圍內
    ，始加以介入，若無此等依法應認為無效之情形，法院對當
    事人意思合致之契約內容應予尊重，此由民法第247條之1及
    消費者保護法第12條以約款對當事人顯失公平為約款無效之
    要件，可見一斑。所以倘契約約款尚未達明顯不公平、不相
    當之狀況，法律上均應承認其效力，縱該契約係以定型化約
    款之形式為之，亦與一般私法行為相同，原則上仍均屬有效
    ，僅於有法定情形始例外無效，評價上尚無二致。如果僅因
    契約係以定型化約款之方式為之，即由法院就約款內容之對
    價關係嚴加審核，一旦不能認定雙方之給付義務客觀價值完
    全相等，即逕予宣告無效，顯然過度干預前開法律所容許之
    契約自由範圍，亦與民法之基本精神不符。又所謂定型化契
    約應受衡平原則限制，係指締約之一方之契約條款已預先擬
    定，他方僅能依該條款訂立契約，否則，即受不締約之不利
    益，此際，始應適用衡平原則之法理，以排除不公平之「單
    方利益條款」，蓋此情形，倘貫徹「締約自由原則」將使居
    於經濟上弱者之一方，無締約之可能，而忍受不締約不利益
    ，故縱他方接受該條款而締約，該條款亦應認違反衡平原則
    而無效，以符平等互惠原則。茲一般民眾向金融機構申辦小
    額信用貸款，申請者可自行選擇比較各家金融機構約款內容
    ，自行抉擇符合需求之信用貸款條件締約，申請者有選擇締
    約之權利及自由，並非完全受制於金融機構，倘認契約條款
    有違民法保護債務人之任意規定，自可不簽訂貸款契約，並
    不會因此成為小額信貸申請人而生不利益，更無受制於金融
    機構而不得不簽訂信用貸款契約。查本件被告若認為系爭現
    金卡申請書內容均由寶華銀行單方決定，被告無權置喙且亦
    無法修改，並無與寶華銀行磋商的空間，被告僅能選擇簽或
    不簽，其尚得另選他家銀行之類似商品使用，故其並無需忍
    受不締約不利益之必要，縱接受該條款而締約，該條款亦不
    應認違反衡平原則而無效。
　㈢按請求權，因15年間不行使而消滅，但法律所定期間較短者
    ，依其規定；利息、紅利、租金、贍養費、退職金及其他1
    年或不及1年之定期給付債權，其各期給付請求權，因5年間
    不行使而消滅；時效完成後，債務人得拒絕給付，民法第12
    5條、第126條、第144條第1項規定分別定有明文。而依原告
    所提之被告往來明細查詢報表可見，被告最後繳款日為95年
    1月19日，是本件借款請求權應自被告最後繳款時間95年1月
    19日承認債務時起算，而原告係於109年11月27日向本院聲
    請核發支付命令請求清償本件債務，此有民事支付命令聲請
    狀上本院收文章戳可稽，是104年11月27日前之利息請求權
    ，已逾5年之時效期間，因時效而消滅，被告即取得拒絕履
    行該部分利息之抗辯權，經被告為時效之抗辯後，原告僅能
    請求自104年11月28日起之利息。
  ㈣又約定之違約金額過高者，法院得減至相當之數額，民法第2
    52條定有明文。本件原告請求被告應給付上開違約金等情，
    然本院審酌原告因被告遲延清償借款，除受有利息損失
    外，尚難認有其他損害，且原告並未證明除利息損失外更有
    何損失，又參酌國內貨幣市場利率已大幅調降，依原告向被
    告收取利息之利率，足以獲得相當之經濟利益，若再課予被
    告上開違約金給付義務，殊非公允，故本院認為原告請求之
    違約金應酌減為10元，始為適當。
五、綜上，原告依現金卡契約及債權讓與之法律關係，請求被告
    給付如主文第1項所示之本金、利息、違約金為有理由，應
    予准許；逾此範圍之請求，為無理由，應予駁回。
六、本件原告勝訴部分係依小額程序所為被告敗訴之判決，依民
    事訴訟法第436條之20規定，應依職權宣告假執行，並依同
    法第392條第2項規定，依職權宣告被告如預供擔保後，得免
    為假執行。
七、按各當事人一部勝訴、一部敗訴者，其訴訟費用，由法院酌
    量情形，命兩造以比例分擔或命一造負擔，或命兩造各自負
    擔其支出之訴訟費用，民事訴訟法第79條定有明文。本件原
    告之訴一部為有理由、一部無理由，本院審酌原告敗訴部分
    係有關於違約金過高及利息起算日部分，認第一審訴訟費用
    全數由被告負擔為適當。經查本件訴訟費用為原告繳納的第
    一審裁判費1,000元，因此，本院一併確定被告應該負擔的
    訴訟費用額為1,000元。
中    華    民    國   110    年    4   月      9   日
                  臺灣彰化地方法院員林簡易庭
                          法  官  楊鑫忠 
以上正本係照原本作成。
如對本判決不服，得於送達後20日內以判決違背法令為理由，向
本院提起上訴狀(須附繕本)。
中    華    民    國   110    年    4   月      9   日
　　　　　　　　　　　　　書記官  張清秀